【裁判字號】    97,上易,1727
【裁判日期】    971118
【裁判案由】    傷害
【裁判全文】
臺灣高等法院臺中分院刑事判決        97年度上易字第1727號
上  訴  人
即  被  告  甲○○
                      樓之5
上列上訴人因傷害案件，不服臺灣臺中地方法院97年度易字第20
83號中華民國97年7月31日第一審判決（起訴案號：臺灣臺中地
方法院檢察署97年度偵字第5130號），提起上訴，本院判決如下
：
    主    文
原判決撤銷。
甲○○犯傷害罪，累犯，處拘役伍拾日，如易科罰金，以新臺幣
壹仟元折算壹日。
    犯罪事實
一、甲○○前於民國94年間因過失傷害案件，經臺灣臺北地方法
    院判處有期徒刑2月確定，於94年12月26日易科罰金執行完
    畢。其與丙○○原為同居男女朋友關係。甲○○於96年6月1
    7日下午駕駛自用小客車載同丙○○從國道1號高速公路大林
    交流道行駛於高速公路途中，雙方就丙○○是否先墮胎再結
    婚及丙○○應否為其先前要求甲○○父親將家中懸掛之甲○
    ○與前妻結婚時之全家合照取下乙事道歉等情事，發生爭執
    ，甲○○因不堪丙○○滋擾，乃基於普通傷害之犯意，於同
    日下午8時30時之前某時刻，在行駛國道1號高速公路某路段
    中，徒手揮打丙○○身體，復接續於同日下午8時30分許停
    車在臺中市○○路○段與臺中港路路口附近，徒手毆打丙○
    ○之身體，致丙○○受有左手腕瘀腫、左手臂多處挫傷及胸
    部挫傷等傷害。
二、案經丙○○訴由臺中市警察局第六分局報告臺灣臺中地方法
    院檢察署檢察官偵查起訴。
    理    由
一、證據能力說明：按被告以外之人於審判外之言詞或書面陳述
    ，除法律有規定者外，不得作為證據，刑事訴訟法第159條
    第1項固定有明文。惟被告以外之人於審判外之陳述，雖不
    符同法第159條之1至之4規定，而經當事人於審判程序同意
    作為證據，法院審酌該言詞陳述或書面陳述作成時之情況，
    認為適當者，亦得為證據。又當事人、代理人或辯護人於法
    院調查證據時，知有第159條第1項不得為證據之情形，而未
    於言詞辯論終結前聲明異議者，視為有前項之同意，此據同
    法第159條之5規定甚明。查證人即告訴人丙○○於警詢、檢
    察事務官之陳述，固屬被告以外之人於審判外之陳述，然本
    案訴訟當事人 (被告及檢察官)未聲明異議，經審核上開陳
    述，乃被害人就其受害事實為陳述，核無違法取供之情事，
    作為本案之證據尚屬適當，是依刑事訴訟法第159條之5第1
    項之規定，自得為證據。
二、訊據上訴人即被告甲○○ (下稱被告)坦承與丙○○發生爭
    執而拉扯丙○○之事實，然矢口否認有何傷害犯行，辯稱：
    當時伊在高速公路上面開車，丙○○情緒失控，抓方向盤，
    致使車子失控，車子差點撞到別人，伊為了制止丙○○，才
    去抓丙○○的左手臂上肢，伊並沒有毆打告訴人云云。惟查
    ：(一)上開犯罪事實，除據證人即告訴人丙○○於警詢、偵查
    中證述外，並於原審審理時結證：「…在中山高速公路從嘉
    義大林交流道上高速公路後來沒有多久，因為他家掛他前妻
    的結婚照還有我懷孕，要我到他家道歉，我說『我又沒有殺
    人、放火，我為何要向你道歉』他就打我，當時是甲○○在
    開車，我坐在駕駛座旁邊，當時在大塞車，車子是停駛的，
    他以拳頭打我左手臂的上、下肢，還有打我肚子，我就用手
    護住我的肚子，他打了我好多下，他逼我去墮胎，我就打電
    話給我媽媽哭訴，他就沒有再打我，我們兩人也沒有再發生
    爭吵，我就一直哭，他就從彰化市○○道下來要幫我買冰塊
    ，他還是一直要我向他家人道歉，但是我拒絕，我告訴他你
    載我回台中我去看醫生就好，後來就沒有買冰塊，車子就直
    接開回台中。到了台中市○○路與中港路口我等我朋友來拿
    鴨肉羹這時候我們兩人又發生爭吵，他還是要我道歉，我還
    是拒絕，他又以手打我左手臂，當時還是在車上，還有勒住
    我脖子。」等語在卷（見原審卷第33至34頁），復有卷附中
    國醫藥大學附設醫院診斷證明書1份（見警卷第7頁）及中國
    醫藥大學附設醫院97年7月7日院管檔字第0970702765號函附
    「丙○○」病況說明、病歷資料暨照片8張足稽（見原審卷
    第41至49頁）。(二)被害人丙○○雖指述其因被告之毆打而受
    有「左腕骨骨折」之傷害云云，惟稽之上開診斷書僅記載「
    疑似左腕骨折」。再據上開中國醫藥大學附設醫院函亦載稱
    ：「本病人（即丙○○）多處挫傷，按病歷記，主要為左上
    臂，有圖可查。此病人，按病歷，見亦病人拍攝Ｘ光片，證
    明是否有左腕骨折，但病人拒，因此就病人臨床疼痛症狀，
    配合理學檢查，受傷機轉，懷疑有骨折，並與以石膏固定，
    並且幫助病人門診追蹤（病人不願配合Ｘ光，無法正確診斷
    ，故以疑似骨折處理）。」等語。是以被害人既拒絕配合醫
    師拍攝Ｘ光檢驗其左手腕之實際受傷情況，致醫師無從驗斷
    是否確受有骨折之傷害，而僅載為「疑似」，自不能因其外
    在瘀腫症狀，即推定確實受有骨折傷害，認定被害人係受有
    左手腕瘀腫，始與證據相符。(三)至於證人即被害人丙○○之
    姊夫楊明村於原審審理時雖亦證稱：丙○○受有左腕骨折傷
    害云云 (見原審卷第56~58頁)。然證人楊明村係具有中華損
    傷整復協會會員之資格，並非醫師，且參之其於原審審理之
    初係證稱：伊乃依據丙○○之Ｘ片以判斷云云 (見原審卷第
    57頁)。然被害人丙○○此次受傷並未拍攝Ｘ片，已據被害
    人本人陳明在卷，並有上揭中國醫藥大學附設醫院函文可憑
    ，顯見證人楊明村此部分之證述不實，不能採取。(四)又揆之
    被害人丙○○所受上開傷勢，與其證述被毆打之情形相符。
    被告雖辯稱：係因丙○○於其駕車時捉方向盤，伊始抓住丙
    ○○之手臂云云，然被告所辯並無證據以實其說，且參之丙
    ○○受傷之部位，除左手臂有多處挫傷外，其胸部亦有挫傷
    ，且有明顯瘀腫之傷害，亦難認係單純抓住所致。是被告此
    部分之辯解，難認有據，不能採取。(五)綜上所述，本案被告
    傷害犯行，事證明確，足以認定，自應依法論科。
二、核被告所為，係犯刑法第277條第1項之傷害罪。按行為人基
    於不同之犯意，而為客觀上之數行為，分別實施，侵害數相
    同性質之法益，其每一前行為與次行為，依一般社會健全觀
    念，在時間差距上，可以分開，在刑法評價上，各具獨立性
    ，每次行為皆可獨立成罪，固屬實質競合之數罪，應分論併
    罰；但如數行為於同時地或密切接近之時、地實施，侵害同
    一之法益，各行為之獨立性極為薄弱，依一般社會健全觀念
    ，在時間差距上，難以強行分開，在刑法評價上，以視為數
    個舉動之接續施行，合為包括之一行為予以評價，較為合理
    ，則屬接續犯，應論以包括之一罪（最高法院86年臺上字第
    3295號判例參照）。本案被告對被害人丙○○先後2次之傷
    害行為，其犯罪地點雖不同，但犯罪時間均在短暫之數拾分
    鐘內，難以強行分開，而不具獨立性，顯見其所為之2個傷
    害舉動，係基於同一傷害犯意接續實行，應論以接續犯之單
    純一罪為允當。又查被告前於94年間因過失傷害案件，經臺
    灣臺北地方法院判處有期徒刑2月確定，於94年12月26日易
    科罰金執行完畢，有臺灣高等法院被告前案紀錄表在卷可查
    ，其於受有期徒刑執行完畢後，5年以內故意再犯本罪，為
    累犯，應依刑法第47條第1項之規定加重其刑。原審認被告
    犯行事證明確，予以論罪科刑，固非無見，但本案並無證據
    足認被害人確受有左手腕骨折，原審關於此部分事實之認定
    ，與證據法則有違，其據以量處有期徒刑3月，自欠允當。
    是以被告上訴否認犯行，固不足採，為無理由，但原審認事
    用法及量刑既有上開可議之處，自應由本院將原判決予以撤
    銷改判。爰審酌被告與告訴人平日之關係，本案發生之緣起
    及被告之素行、犯罪之動機、行為時所受之刺激、行為所生
    之損害、犯後之態度等一切情狀，量處如主文所示之刑，並
    諭知易科罰金之折算標準。
據上論斷，應依刑事訴訟法第369條第1項前段、第364條、第299
條第1項前段，刑法第277條第1項、第41條第1項前段、第47條第
1項，刑法施行法第1條之1，判決如主文。
本案經檢察官乙○○到庭執行職務。
中    華    民    國    97    年    11    月    18    日
            刑事第三庭    審判長法  官  王  增  瑜
                                法  官  廖  柏  基
                                法  官  蔡  紹  良
以上正本證明與原本無異。
不得上訴。
                                書記官  許  麗  花
中    華    民    國    97    年    11    月    18    日
附錄論罪科刑法條
中華民國刑法第277條
傷害人之身體或健康者，處三年以下有期徒刑、拘役或一千元以
下罰金。
犯前項之罪因而致人於死者，處無期徒刑或七年以上有期徒刑；
致重傷者，處三年以上十年以下有期徒刑。


司法院資訊處製作；財團法人民間司法改革基金會備份。
